臺灣台中地方法院民事判決　九十三年度建小上字第三號
　　上　訴　人　永聯營造工程股份有限公司
　　法定代理人　林月雲
　　被上訴人　　天大水泥製品企業有限公司
　　法定代理人　許孝聰
右當事人間給付工程款事件，上訴人對於民國九十三年十月二十日本院台中簡易庭九
十三年度中建小字第一二號第一審判決提起上訴，本院判決如左：
    主      文
上訴駁回。
第二審訴訟費用新台幣壹仟伍佰元由上訴人負擔。
    理      由
一、按小額程序之第二審判決，如有依上訴意旨足認為無理由者，得不經言詞辯論為
    之。民事訴訟法第四百三十六條之二十九第二款定有明文。
二、本件上訴意旨略以：兩造就系爭工程合約第五條明文規定，每次計價應保留百分
    之十作為保留款，俟本案完成正式驗收，上訴人向業主領取尾款後，保留款以四
    十五天期票支付，被上訴人既未舉證證明系爭工程已正式驗收，且上訴人已向業
    主領取尾款，被上訴人即無向上訴人請求保留款之權利，原審判決僅以上訴人已
    開立支票支付被上訴人所請求之工程尾款一節，即據以判斷系爭工程已經驗收，
    有違最高法院十七年上字第一一一八號判例「契約文字業已表示當事人真意，無
    須別事探求者，即不得反捨文字而更為曲解」之見解，顯有違背法令云云。
三、本件被上訴人起訴主張兩造於民國（下同）九十二年三月三十一日，簽訂工程合
    約書，被上訴人已依約將雅典石、植草磚等製品，運至桃園縣中壢市清雲技術學
    院學生宿舍新建工程工地，並依約施工完畢，上訴人驗收後，經被上訴人催請付
    款，上訴人就尾款七萬四千九百五十四元部分，開立支票（未附卷）以為支付，
    惟該支票屆期未能兌現跳票，上訴人並未給付等情，業據被上訴人於原審提出工
    程合約書節本、存證信函各一份、統一發票二紙為證，並為上訴人所不爭執，被
    上訴人主張上訴人尚有七萬四千九百五十四元工程尾款未為給付之事實為真。雖
    上訴人辯稱：兩造就系爭工程合約第五條明文規定，每次計價應保留百分之十作
    為保留款，俟本案完成正式驗收，上訴人向業主領取尾款後，保留款以四十五天
    期票支付，被上訴人既未舉證證明系爭工程已正式驗收，且上訴人已領取尾款，
    被上訴人即無向上訴人請求保留款之權利云云。惟查：
（一）本件上訴人固抗辯：兩造就系爭工程合約第五條明文規定，每次計價應保留百
      分之十作為保留款，俟本案完成正式驗收，上訴人向業主領取尾款後，保留款
      以四十五天期票支付云云，然上訴人未提出工程合約書正本以供核對，尚難遽
      採；且縱使上訴人前述抗辯之事實為真，則依上訴人所辯情節，僅是兩造就被
      上訴人所得請求之工程報酬給付請求權（尾款部分），為清償期之約定，即於
      系爭工程經業主驗收之後，上訴人取得工程尾款之日，為上訴人清償系爭工程
      尾款之時間約定，而非謂兩造間之工程報酬給付請求權附有停止條件，於此停
      止條件成就，兩造之承攬法律行為方屬生效，是兩造就清償期所為之約定，與
      民法第九十九條第一項所規定：附停止條件之法律行為，於條件成就時，發生
      效力之附停止條件法律行為，並不相同，上訴人指摘兩造就上述清償期之約定
      ，為附條件之法律行為，自屬無據。再按清償期除法律另有規定或契約另有訂
      定或得依債之性質或其他情形決定者外，債權人得隨時請求清償，債務人亦得
      隨時為清償。又定有清償期者，債權人不得於期前請求清償，如無反對之意思
      表示時，債務人得於期前為清償。民法第三百一十五條、第三百一十六條分別
      定有明文。依上述規定，清償期之利益，如於債務人同意放棄時，債權人亦得
      請求債務人給付。本件上訴人所辯兩造曾有尾款清償期之約定，縱使為真，然
      被上訴人於原審主張：就系爭尾款，被上訴人曾向上訴人催告給付，上訴人亦
      簽發支票以為支付，惟屆期退票之事實，上訴人並無爭執（詳參九十三年九月
      六日言詞辯論筆錄），按上訴人就被上訴人請求其給付尾款之意思表示，業已
      簽發同額之支票以為給付，足認上訴人有同意被上訴人請求清償之意思表示，
      即上訴人業已放棄其契約之清償期利益，而同意改以所交付支票上記載之發票
      日為清償日，今系爭支票已屆期退票，兩造約定之清償日期已過，被上訴人即
      得隨時請求上訴人給付系爭工程尾款，上訴人自不得再爰引債之更改前清償期
      之約定，而拒絕被上訴人之清償請求，是上訴人所為前述清償期約定之抗辯，
      已因上訴人同意拋棄其期限利益，而不復存在，上訴人復引用該清償期之約定
      ，拒絕被上訴人給付系爭工程尾款之言請求，即無理由。
（二）又上訴人於原審雖提出「楊瑞禎建築師事務所九十三年七月三十日（九三）瑞
      清宿字第六號函」，其函中說明三固記載「另本工程建築部分，前次驗收未改
      善完成工項，承包商永聯營造股份有限公司已因無法進一步改善，願意放棄保
      留款，放棄書另詳附件」，且函中所附「工程備忘錄」亦記載「清雲技術學院
      學生宿舍新建工程」尚未修繕完成之工項為「一、部分外牆磁磚脫落。二、部
      分花台排水不良造成積水。三、地下室花台排水不良，使得積水淹入健身房室
      內。四、多處欄杆生鏽。五、機車停車場陰井周邊土壤淘空積水。六、二至八
      樓女生交誼廳雨天會進水。七、東側外牆滲水，疑似內部水管破裂。」等情，
      上訴人欲以此證明系爭清雲技術學院學生宿舍新建工程尚有部分瑕疵，以致業
      主尚未驗收完工，惟依前述，兩造原所約定「業主驗收後，上訴人自業主處取
      得尾款之日」為清償期之契約內容，業經兩造合意更改，該約定之期日已非兩
      造約定之清償期日，是縱使上訴人前述未經業主驗收之事實為真，上訴人亦不
      得拒絕被上訴人給付工程尾款之請求，況被上訴人業已否認上開瑕疵與其有關
      ，上訴人於原審復未舉證證明該工程瑕疵，係被上訴人行為所致，原審認上訴
      人不得以此為由拒絕被上訴人請求，自無違誤。至於上訴人上訴意旨：固請求
      向清雲技術學院函查：被上訴人施作之高壓混凝土磚地坪工程是否有所瑕疵？
      該瑕疵有無改善？上訴人有無因該瑕疵未改善，而放棄保留款等事項，惟此項
      調查證據方法上訴人於第二審始行提出，原審判決無從審酌，是原審就此部分
      認上訴人未舉證證明上開瑕疵與被上訴人施作有關，亦無違誤。
（三）綜上，本件上訴人對於被上訴人工程尾款之請求，既同意給付，並簽發支票以
      為支付，足認上訴人同意以支票發票日為清償日，惟系爭支票屆期，上訴人未
      為清償，上訴人已陷給付遲延，被上訴人自得隨時請求上訴人給付工程尾款，
      是縱使上訴人抗辯：兩造工程契約原本係約定工程尾款，應於工程經業主驗收
      ，且上訴人自業主處取得尾款之日，為系爭工程尾款之清償期日，然此一清償
      期日之約定，既經雙方同意改定，已不復存在，上訴人自不得據此拒絕給付工
      程尾款，另上訴人抗辯系爭工程有所瑕疵部分，復未能於原審舉證證明，原審
      認定上訴人系爭工程尾款之清償期已屆至，被上訴人得隨時請求上訴人給付，
      進而為被上訴人勝訴之判決，認事用法並無違法之處，上訴人指摘原判決違法
      ，即無足採。從而，上訴人執前詞指摘原判決違背法令，求予廢棄改判，自非
      足取，本件上訴為無理由，應予駁回，爰依民事訴訟法第四百三十六條之二十
      九第二款之規定，不經言詞辯論逕以判決駁回其上訴。
四、依民事訴訟法第四百三十六條之二十九第二款、第四百三十六條之三十二第一項
    、第二項、第四百三十六條之十九第一項、第四百四十九條第一項、第七十八條
    ，判決如主文。
中　　　華　　　民　　　國　　　九十三　　年　　　十二　　月　　二十九　日
                                    台灣台中地方法院民事第三庭
~B審判長法官　張瑞蘭
~B　　　法官　張國華
~B　　　法官　王金洲
右為正本，係照原本作成。
本判決不得上訴。
中　　　華　　　民　　　國　　　九十三　　年　　　十二　　月　　二十九　日
~B法院書記官
